【裁判字號】    90,訴,2082
【裁判日期】    901114
【裁判案由】    重利
【裁判全文】
臺灣臺中地方法院刑事判決                          九十年度訴字第二八二號
    公  訴  人  台灣台中地方法院檢察署檢察官
    被      告  甲○○
右列被告因常業重利案件，經檢察官提起公訴（九十年度偵字第一０二五一號）
，本院判決如左：
    主 文
甲○○共同以乘他人急迫，貸以金錢，而取得與原本顯不相當之重利為常業，處有期
徒刑陸月，如易科罰金，以佰元折算壹日。
    事  實
一、甲○○夥同真實名字不詳之綽號「小林」林姓成年男子，基於常業重利之犯意聯
    絡，自民國（下同）八十九年二月底某日起，由綽號「小林」之林姓成年男子在
    報紙刊登借款廣告，甲○○負責收取利息，供不特定急需用錢者借貸，並以行動
    電話0000000000號聯絡，彼此再約定時地交易，約定貸以每十天為一
    期，每期新台幣（下同）一萬元收取二千元與原本顯不相當之重利，且第一期之
    利息先從本金中預扣，實際僅拿八千元，如借款人無法按時繳納利息，則每天加
    一千元利息，直到歸還本金為止，以此方式乘人急迫而貸放金錢經營地下錢莊，
    並以之為常業。嗣於八十九年四月間，乙○○因急需用款而依循上開聯絡方式與
    綽號「小林」林姓成年男子聯絡，借得二萬元（實拿一萬六千元）並依上開約定
    之利率繳納利息，再同年六月間再借得三萬元，利息亦先扣，利率相同，但於八
    十九年九月間，因乙○○無力繳納高額利息，依綽號「小林」之林姓成年男子指
    示，由甲○○帶同乙○○至台中市之彰化商業銀行等十二家銀行，以乙○○名義
    在該十二家銀行分別設立帳戶，每設立一帳戶抵繳利息四千元，設立帳戶後，存
    摺及印章皆交由甲○○再轉賣綽號「阿正」真實姓名不詳之成年男子使用，迨至
    九十年四月十一日十一時許，有真實姓名不詳之成年女子在乙○○設於上開彰化
    商業銀行南屯分行之帳戶內，提示丙○○所失竊（彰化縣警察局和美分局報告意
    旨甲○○所犯竊盜罪嫌部分，另已由檢察官為不起訴處分）之發票人隴鈦銅器股
    份有限公司、付款人台灣中小企業銀行和美分行、票號ＡＭ0000000、面
    額一百五十萬元之支票時，為行員發覺有異報警，始悉上情。
二、案經彰化縣警察局和美分局報請台灣台中地方法院檢察署檢察官偵查起訴。
    理  由
一、訊據被告甲○○坦承有為綽號「小林」之成年男子收取重利之行為，惟辯稱：伊
    因欠綽號「小林」錢，被「小林」逼迫收取重利云云，惟查被告甲○○於偵查中
    並未提及遭他人脅迫之情形，且證人乙○○到庭結證稱：收錢都是甲○○來收，
    而且存摺、印章均交給甲○○等語，被告甲○○既均一人前往收錢，可以自由行
    動，仍為「小林」收取重利，顯有犯罪之故意，其前開辯詞顯係卸責之詞，不足
    採信，此外復有證人陳鍚銘、丙○○於偵訊中指訴明確，另有支票影本一紙扣案
    可稽，事證明確，又被告恃右揭犯行為業，業據被告於本院審理時坦承「我把它
    當作我的職業」等語明確，被告犯行洵堪認定。
二、核被告所為，均係犯刑法第三百四十五條之以乘他人急迫，貸以金錢，而取得與
    原本顯不相當之重利為常業罪，被告與綽號「小林」之成年男子間有犯意聯絡及
    行為分擔，為共同正犯。爰審酌被告品行、犯罪動機、目的、以收取重利之手段
    牟利，危害正常經濟秩序甚鉅，但並非主要經營者，且犯罪時間較短及犯罪後之
    態度等一切情狀，量處如主文所示之刑。又刑法第四十一條第一項前段業於九十
   年一月十日公布修正為：「犯最重本刑為五年以下有期徒刑以下之刑之罪，而受
    六月以下有期徒刑或拘役之宣告，因身體、教育、職業或家庭之關係，執行顯有
    困難者，得以一元以上三元以下折算一日，易科罰金。」，並於同月十二日生效
    ，與修正前刑法第四十一條比較結果，新法較有利於行為人，依刑法第二條第一
    項前段之規定：「行為後法律有變更者，適用裁判時之法律。」，是本件就被告
    所處之刑合於上開規定，爰併予諭知易科罰金之折算標準。
據上論斷，應依刑事訴訟法第二百九十九條第一項前段，刑法第二十八條、第二條第
一項前段、第三百四十五條、修正後第四十一條第一項前段，罰金罰鍰提高標準條例
第一條前段、第二條，判決如主文。
中      華      民      國      九十      年      十一    月    十四    日
                        臺灣臺中地方法院刑事第二庭
                                法  官  陳 如 玲
右正本證明與原本無異。
如不服本判決，應於判決送達後十日內向本院提出上訴狀，上訴於臺灣高等法院臺中
分院( 須附繕本 )。
                                書記官
中    華    民    國      九十      年       十一      月     十六    日
附錄論罪科刑法條
刑法第三百四十五條
以犯前條之罪為常業者，處五年以下有期徒刑，得併科三千元以下罰金。


司法院資訊處製作；財團法人民間司法改革基金會備份。
